【裁判字號】    99,易,248
【裁判日期】    990712
【裁判案由】    毒品危害防制條例
【裁判全文】
臺灣基隆地方法院刑事判決               99年度易字第248號
公  訴  人  臺灣基隆地方法院檢察署檢察官
被      告  甲○○
上列被告因違反毒品危害防制條例案件，經檢察官提起公訴（99
年度毒偵字第684 號），被告於準備程序中就被訴事實為有罪之
陳述，本院裁定進行簡式審判程序，判決如下：
    主  文
甲○○施用第二級毒品，累犯，處有期徒刑月，如易科罰金，
以新臺幣壹仟元折算壹日。
    事  實
一、甲○○前因施用毒品案件，先後經2 次觀察、勒戒後，均認
    無繼續施用毒品傾向，分別於民國87年8 月12日及同年12月
    25日執行完畢釋放，並由臺灣基隆地方法院檢察署檢察官以
    87年度偵字第720 號及87年度偵字第5650號、87年度偵緝字
    第187 號為不起訴處分確定；復因施用毒品案件，經本院以
    88年度毒聲字第2668號裁定令入戒治處所強制戒治，於89年
    8 月22日因停止處分出監，並因同案經本院以89年度易字第
    33號判決判處有期徒刑7 月確定（下稱甲罪）；又因於停止
    戒治期間再犯施用第一、二級毒品案件，經本院以89年度訴
    字第705 號判決判處有期徒刑10月、8 月，應執行有期徒刑
    1 年4 月確定（下稱乙罪、丙罪），本院另以89年度毒聲字
    第1776號裁定撤銷前述停止戒治，再度執行強制戒治；又因
    轉讓第一、二級毒品案件，經本院以91年度訴字第62號判決
    判處有期徒刑1 年2 月、1 年，應執行有期徒刑2 年確定（
    下稱丁罪、戊罪），本院並以91年度聲字第282 號裁定，就
    前述乙、丙、丁、戊罪所處之刑，定應執行有期徒刑3 年 4
    月確定。其於90年5 月27日強制戒治執行完畢，上開甲、乙
    、丙、丁、戊罪所處之刑接續執行，於93年3 月30日假釋出
    監併付保護管束，嗣經撤銷假釋，入監執行殘刑，與其因違
    反動產擔保交易法案件經本院95年度基簡字第46號判決所處
    拘役10日接續執行，而於95年9 月4 日執行完畢。
二、詎甲○○復基於施用第二級毒品之犯意，於99年4 月6 日凌
    晨1 、2 時許（起訴書載為於99年4 月6 日受觀謢人採尿往
    前回溯96小時內之某時），在基隆市○○路附近之凱悅 KTV
    內，以將第二級毒品甲基安非他命置於玻璃球內燒烤加熱吸
    其煙霧之方式，施用甲基安非他命1 次。嗣於同日中午12時
    38分許，以受保護管束人身分至臺灣基隆地方法院檢察署觀
    護人室接受採尿送驗，結果呈甲基安非他命陽性反應。
三、案經臺灣基隆地方法院檢察署觀護人告發由同署檢察官偵查
    起訴。
    理  由
一、被告甲○○所犯為死刑、無期徒刑、最輕本刑3 年以上有期
    徒刑以外之罪，亦非屬高等法院管轄之第一審案件，其於準
    備程序進行中，先就被訴事實為有罪之陳述，經告知簡式審
    判程序之旨，並聽取檢察官、被告之意見後，本院依刑事訴
    訟法第273 條之1 第1 項裁定進行簡式審判程序，是本案之
    證據調查，依同法第273 條之2 規定，不受同法第159 條第
    1 項、第161 條之2 、第161 條之3 、第163 條之1 ，及第
    164 條至第170 條所規定證據能力認定及調查方式之限制，
    合先敘明。
二、按92年7 月9 日修正公布、93年1 月9 日施行之毒品危害防
    制條例第20條、第23條將施用毒品之刑事處遇程序，區分為
    「初犯」及「5 年內再犯」、「5 年後再犯」；依其立法理
    由之說明：「初犯」，經觀察、勒戒或強制戒治後，應為不
    起訴處分或不付審理之裁定，經觀察、勒戒或強制戒治執行
    完畢釋放後，「5 年內再犯」者，因其再犯率甚高，原實施
    之觀察、勒戒及強制戒治既已無法收其實效，爰依法追訴或
    裁定交付審理，至於經觀察、勒戒或強制戒治執行完畢釋放
    後，「5 年後再犯」者，前所實施之觀察、勒戒或強制戒治
    已足以遮斷其施用毒品之毒癮，為期自新及協助其斷除毒癮
    ，仍適用「初犯」規定，先經觀察、勒戒或強制戒治之程序
    。從而依修正後之規定，僅限於「初犯」及「5 年後再犯」
    二種情形，始應先經觀察、勒戒或強制戒治程序；倘被告於
    5 年內已再犯，經依法追訴處罰，縱其第3 次（或第3 次以
    上）再度施用毒品之時間，在初犯經觀察、勒戒或強制戒治
    執行完畢釋放5 年以後，已不合於「5 年後再犯」之規定，
    且因已於「5 年內再犯」，顯見其再犯率甚高，原實施觀察
    、勒戒或強制戒治，已無法收其實效，即應依該條例第10條
    處罰（最高法院95年5 月9 日95年度第7 次刑事庭會議決議
    及97年9 月9 日97年度第5 次刑事庭會議決議意旨參照）。
    查被告前因初犯施用毒品案件，經觀察、勒戒執行完畢釋放
    後，於5 年內復因施用毒品案件，經觀察、勒戒、強制戒治
    暨起訴判處罪刑等情（詳如事實欄一所載），有臺灣基隆地
    方法院檢察署刑案資料查註紀錄表及臺灣高等法院被告前案
    紀錄表在卷足稽，堪認被告之再犯率甚高，原實施之觀察、
    勒戒及強制戒治已無法收其實效，當無再施以觀察、勒戒及
    強制戒治之必要。揆諸首揭說明，本案被告施用毒品之犯行
    雖係在前述觀察、勒戒及強制戒治執行完畢釋放5 年後所為
    ，仍不得依毒品危害防制條例第20條第3 項規定施以觀察、
    勒戒及強制戒治之處遇，而應由檢察官依法追訴，是本件起
    訴程序並無違誤。
三、上揭犯罪事實，業據被告於本院準備程序及審判程序中自白
    承認，且其尿液經送驗結果，確呈甲基安非他命陽性反應，
    有臺灣基隆地方法院檢察署受保護管束人尿液檢體監管紀錄
    表、臺灣尖端先進生技醫藥股份有限公司濫用藥物檢驗報告
    附卷足憑，堪認被告前揭具任意性之自白確與事實相符，足
    以採信。綜上所述，本案事證明確，被告施用甲基安非他命
    之犯行堪以認定。
四、查甲基安非他命係屬毒品危害防制條例第2 條第2 項第2 款
    所列之第二級毒品，故核被告所為，係犯毒品危害防制條例
    第10條第2 項之施用第二級毒品罪。被告施用前持有第二級
    毒品之低度行為，應為其施用之高度行為所吸收，不另論罪
    。被告有如事實欄一所載之有期徒刑執行完畢情形，此有前
    述前案紀錄表可參，其於受有期徒刑執行完畢後5 年以內，
    故意再犯本件有期徒刑以上之罪，為累犯，應依刑法第47條
    第1 項規定加重其刑。爰審酌被告之教育程度為國中肄業，
    曾經觀察、勒戒、強制戒治及有期徒刑等處遇措施後，猶未
    能深切體認施用毒品對於自身健康之危害，足認其毒癮甚深
    ，惟其犯罪手段平和，犯後業已坦承犯行，態度良好，且施
    用毒品係戕害其個人身心健康之行為，反社會性程度較低，
    對於他人亦未構成實害等一切情狀，認檢察官具體求處有期
    徒刑4 月之意見，稍嫌過重，而量處如主文所示之刑，併諭
    知易科罰金之折算標準，以資警惕。
據上論斷，應依刑事訴訟法第273 條之1 第1 項、第299 條第 1
項前段，毒品危害防制條例第10條第2 項，刑法第11條前段、第
47條第1 項、第41條第1 項前段，判決如主文。
本案經檢察官乙○○到庭執行職務。
中    華    民    國    99    年    7     月    12    日
                  刑事第三庭  法  官  張婷妮
以上正本證明與原本無異。
如不服本判決應於收受送達後10日內向本院提出上訴書狀，並應
敘述具體理由；其未敘述上訴理由者，應於上訴期間屆滿後20日
內向本院補提理由書（均須按他造當事人之人數附繕本）「切勿
逕送上級法院」。
中    華    民    國    99    年    7     月    12    日
                              書記官  洪佳如
附錄本案論罪科刑法條
毒品危害防制條例第10條第2項
施用第二級毒品者，處 3 年以下有期徒刑。

司法院資訊處製作；財團法人民間司法改革基金會備份。
